【裁判字號】    90,上易,505
【裁判日期】    900508
【裁判案由】    賭博
【裁判全文】
臺灣高等法院臺中分院刑事判決                      九十年度上易字第五０五號
    上  訴  人  臺灣台中地方法院檢察署檢察官
    被      告  丑○○
    選任辯護人  張志新
    被      告  巳○○
    被      告  丁○○
    被      告  辰○○
    被      告  未○○
    被      告  戊○○
    被      告  壬○○
    被      告  午○○
    被      告  卯○○
    被      告  子○○
    被      告  乙  ○
    被      告  寅○○
    被      告  庚○○
右上訴人因被告等賭博案件，不服臺灣臺中地方法院八十九年度易字第一四九０號中
華民國八十九年十月二十五日第一審判決（起訴案號：臺灣臺中地方法院檢察署八十
九年度偵字第五九七三號），提起上訴，本院判決如左：
      主  文
上訴駁回。
      事  實
一、丑○○意圖營利，基於常業賭博之犯意，自民國（下同）八十八年十二月五日起
    ，在臺中市○○路○段一五八號其所經營之「聲豪遊藝場」之公眾得出入場所，
    擺設電動賭博機具五路財神五台（含ＩＣ板五塊）、七ＰＫ三十一台（含ＩＣ板
    三十一塊）、撲克單機八台（含ＩＣ板八塊）、賓果行星三組十六台（含ＩＣ板
    十八塊）、輪盤二組十六台（含ＩＣ板廿二塊），與不特定之賭客賭博財物，丑
    ○○並僱用有共同犯意聯絡之己○○（自八十九年三月十四日起僱用，薪資每月
    新台幣一萬八千元）、蔡麗卿（自八十九年四月十二日起僱用，薪資每月新台幣
    一萬八千元，曾於八十六年間因賭博案件，經原審判處有期徒刑二月確定，於八
    十六年四月二十八日易科罰金執行完畢）、辛○○（自八十九年四月十二起僱用
    ，薪資每月新台幣一萬八千元）及其他不詳姓名年籍資料之成年十二人為店員（
    以上己○○、蔡麗卿、辛○○三人均經原審同案判決有罪確定），在店內負責開
    、洗分之工作。而上開電動賭博機具，均以開分方式玩賭，另僱用亦具有犯意聯
    絡之不詳姓名之成年男子（約四十五歲左右），擔任兌換現金之工作，賭博機具
    五路財神、七ＰＫ及撲克單機均以一元開一分之比例開分，賓果行星三組，以五
    元開一分之比例開分，輪盤二組，則以一元開五分之比例開分。賭客向己○○、
    蘇麗卿、辛○○開分後，即利用上開機具下注，再依電動賭博機具上之圖案顯示
    有無押中來決定輸贏，如押中機具上即可出現所下注分數之一倍至數倍不等之分
    數，如未押中則分數歸機器贏得，若賭客不續玩賭時可將累計分數換取再玩券（
    有二千分、一千分、五百分、二百分四種，分別代表二千、一千、五百、二百等
    價值）或隔日券，並可要求以上開比率兌換等值之現金，丑○○等人即賴此營收
    維生，並以之為常業。嗣於八十九年四月十三日上午十時五十五分許，在上址為
    警查獲賭客癸○○、王太平（另行審結）、蔡晴煌、陳清敏、許武瑞、柯國堂、
    王天元、馬文田、柳炎山等人在上址與前揭電動賭博機具賭博財物，並當場扣得
    賭博機具共七十六台（五路財神五台，含ＩＣ板五塊；七ＰＫ三十一台，含ＩＣ
    板三十一塊；撲克單機八台，含ＩＣ板八塊；賓果行星三組十六台，含ＩＣ板十
    八塊；輪盤二組十六台，含ＩＣ板二十二塊）、再玩券四十張（二千分十七張、
    一千分十張、五百分十二張、二百分一張）、賭資二萬五千元（另在蔡麗卿身上
    所查獲之九千五百元無法證明係賭資）、當日營業報表三張、隔日券六十二張、
    營業報表十三張。
二、案經臺中市警察局第一分局移送臺灣臺中地方法院檢察署檢察官偵查起訴。
      理  由
壹、有罪部分：
一、訊據上訴人即被告丑○○對於右揭丑○○經營「聲豪遊藝場」擺設電動機具，僱
    用己○○、蔡麗卿、辛○○及十二名不詳之人擔任開分員，及以上述開分方式供
    下注等情，均坦承不諱，惟矢口否認有共同以賭博為常業之犯行，辯稱：案發當
    時伊並未在場，而現場員工及客人均稱不能兌換現金，只有癸○○說可以換現金
    ，但其後已於原審陳明係為了配合警察，才自其所有之六萬元中取出二萬五千元
    以為配合，且癸○○所玩時間與其贏錢之數額並不相當，伊店內亦無兌換現金之
    處所云云。
二、然經查：右揭聲豪遊藝場所擺設之上開電動機具賭博之方式，業據被查獲在場玩
    賭之癸○○於警訊時供稱：伊於八十九年四月十三日上午九時許，至台中市○○
    路一五八號聲豪遊藝場玩賭博電玩，於八十九年四月十三日上午九時五十分許，
    因不想玩，遂將機台分數十二萬五千分洗分，並與該電玩店兌換得二萬五千元，
    伊所玩之賓果王是一比五之機檯，即每五分代表一元，伊是拿二千元開一萬分賭
    玩，每次下注最低十分，最高一百二十分，但可續押，比倍，如押中則得所注分
    數之二倍至三十七倍，如未押中，則所下注分數歸機檯贏得，伊今玩賓果贏得十
    二萬五千分，在洗分後，與店方人員兌換二萬五千元，伊係向辛○○開分、洗分
    的，玩後依辛○○之指示至店內後方暗室拿取二萬五千元等語（見偵查卷第一０
    二至一０四頁），嗣案經移送偵查，在臺灣臺中地方法院檢察署檢察官偵查中仍
    為相同之陳述（見同上偵查卷第二四七頁反面）。已判決確定之共同被告辛○○
    於警訊中亦供稱：賭客癸○○於八十九年四月十三日九時許，到店內玩賓果王，
    拿二千元給伊，伊開一萬分給他玩，癸○○於同日九時五十分許要離開，機檯內
    共有十二萬五千分，洗分後可得二萬五千分之再玩卡，當時有個男子（約四十五
    歲）問伊癸○○洗分多少，伊告訴他後，那名男子就往店內廁所方向前進，而癸○○向伊洗分後就自行往店內後方方向前進等情（見偵查卷第一００頁），於偵
    查中共同被告己○○、辛○○仍稱：確有兌換現金無訛（以上詳見同上偵查卷第
    二百六十一頁），核與癸○○之前揭供述相符。此外，又有如事實欄所示之電動
    賭博機具共七十六台、再玩券四十張、在癸○○身上所查獲之賭資二萬五千元、
    四月十三日營業報表、隔日券、營業報表十三張等扣案可稽。
三、而扣案之電動賭博機具五路財神、七ＰＫ及撲克單機均以一元開一分之比例開分
    ，賓果行星三組，以五元開一分之比例開分，輪盤二組，則以一元開五分之比例
    開分等情，已據共同被告己○○、辛○○於警訊中供明在卷，該賓果行星三組既
    係以五元開一分之比例開分、洗分兌換現金，則其他賭博機具兌換現金之方式，
    自亦與其開分之比例相同。被查獲在場玩賭之王太平、蔡晴煌、陳清敏、柯國堂
    、王天元等人係於查獲之時在玩七ＰＫ電玩，且以五百元換五百分（見偵查卷第
    一０七頁反面、一０九頁反面、一一０頁反面、一一三頁反面、一二五頁反面）
    ，被查獲在場玩賭之許武瑞於查獲時在玩七ＰＫ電玩，以二百元換二百分（見偵
    查卷第一一五頁反面），被查獲在場玩賭之馬文田於查獲時在玩賓果行星，以五
    百元開一百分（見偵查卷第一一七頁反面），被查獲在場玩賭之柳炎山且稱：伊
    於今（即十三）日十時左右進入，玩七ＰＫ電玩，是以一比一開分，即一元可開
    一分，伊一千元開分，均已輸完了（見偵查卷第一二七二頁反面）。雖被查獲在
    場玩賭之癸○○於原審及本審翻供改稱：伊係為了配合警察，實際上並不能兌換
    現金，而伊事實上係跟同樣是去賭博的客人兌換，亦即是客人相互兌換云云，然
    癸○○除在警訊時供述甚明外，於偵查甲○察官訊問時亦為相同陳述，且其所供
    述之情節，復核與共同被告己○○、辛○○於偵查中之供述相符，苟無各該賭博
    情事，其如何能憑空杜撰？所供又何以能與共同被告己○○、辛○○之供述相符
    ？故其事後翻異，無非係故為迴護被告丑○○，要無足採。
四、按刑法上之常業犯，乃指藉該犯罪以為日常謀生之職業者，即屬成立，至其原來
    是否無業，或除恃此犯罪為謀生之職業外，有無尚兼其他職業，均可不問。查被
    告丑○○擺設上開電動賭博機具達七十六台，並僱用己○○等共十六人（含該不
    詳男子）擔任店員，負責兼管上開電動賭博機具開分工作，又現場所查扣之賭資
    亦高達二萬五千元，是以被告丑○○應有藉此賴以為業之意，至為明灼。被告丑
    ○○與己○○、蘇麗卿、辛○○等共同以賭博為常業，且經警查獲癸○○、蔡晴
    煌、陳清敏、許武瑞、柯國堂、王天元、馬文田、柳炎山等人在該店公眾得出入
    之場所賭博財物，事證極為明確。被告丑○○否認犯罪，所辯各節無非係卸責之
    飾詞，不足採信，其犯行洵堪認定。
五、核被告丑○○所為，係犯刑法第二百六十七條之常業賭博罪。被告丑○○與己○○、蘇麗卿、辛○○等人及其他十二不詳姓名之擔任開分之成年人和另一擔任兌
    換之成年男子間，有犯意聯絡及行為分擔，應論以共同正犯。至公訴意旨認丑○○前揭犯行另涉有刑法第二百六十六條第一項前段之罪，然此應為前揭常業賭博
    罪所包括，因公訴人認所涉普通賭博罪與前揭常業賭博罪間具有想像競合犯之關
    係，屬裁判上一罪，故無庸另為無罪之諭知。
六、原審以被告丑○○犯行明確，而適用刑法第二十八條、第二百六十七條、第二百
    六十六條第二項、第四十一條、第四十二條第二項、第三十八條第一項第二款，
    罰金罰鍰提高標準條例第一條前段、第二條之規定，並審酌被告丑○○擺設電動
    賭博機具數量多達七十六台，擺設之時間非長、經營之規模非小，且賭博行為易
    使不特定人耽染其中，對社會風氣產生不良影響，然尚無前科及其他被告等人之
    犯罪動機、目的、手段、素行、所生危害等一切情狀，判處有期徒刑陸月，併科
    罰金壹萬元；並就所處之有期徒刑諭知易科罰金及所處罰金諭知易服勞役之折算
    標準，均以參佰元折算壹日。同時將當場賭博之器具即扣案之賭博機具五路財神
    伍台（含ＩＣ板伍塊）、七ＰＫ參拾壹台（含ＩＣ參拾壹塊）、撲克單機捌台（
    含ＩＣ板捌塊）、賓果行星三組拾陸台（含ＩＣ板拾捌塊）、輪盤二組拾陸台（
    含ＩＣ板貳拾貳塊）；在兌換籌碼處之財物即賭資二萬五千元，依刑法第二百六
    十六條第二項之規定宣告沒收。又再玩券肆拾張、當日營業報表參張、隔日券陸
    拾貳張、營業報表拾參張，均為被告丑○○所有供賭博犯罪所用之物，業據共同
    被告蔡麗卿供明在卷（見偵查卷第九十八頁正面），亦依刑法第三十八條第一項
    第二款宣告沒收。並說明自蔡麗卿身上扣得之九千五百元，無法證明係賭資，又
    無法證明係共同被告蔡麗卿供本件犯罪所用之物，不予諭知沒收。其認事用法，
    核無違誤，量刑亦屬允當適中，被告否認犯罪，上訴指摘原審判決不當，顯無理
    由，應予駁回。
貳、無罪部分
一、公訴意旨略以：被告巳○○、丁○○、辰○○、粘麗、戊○○、壬○○、午○○、卯○○、子○○、乙○、寅○○、庚○○等人，亦均於前揭有罪部份犯罪事
    實欄所示時地為賭博行為，因認彼等亦涉有刑法第二百六十六條第一項前段之普
    通賭博罪嫌云云。
二、惟按犯罪事實應依證據認定之，無證據不得推定其犯罪事實。又不能證明被告犯
    罪或其行為不罰者，應諭知無罪之判決。刑事訴訟法第一百五十四條、第三百零
    一條第一項定有明文。被告巳○○、丁○○、辰○○、粘麗、戊○○、壬○○
    、午○○、卯○○、子○○、乙○、寅○○、庚○○等人，均堅決否認有前述被
    訴之賭博犯行，被告巳○○於警訊時供稱：伊在現場向小姐開七ＰＫ五百分，尚
    未開始玩，就被警察查獲（見偵查卷第一一二頁反面）；被告丁○○於警訊時供
    稱：伊只是去該店上廁所（見偵查卷第一一九頁反面）；被告辰○○於警訊時供
    稱：伊當時是和女朋友寅○○一起到聲豪遊藝場場內，伊女朋友到裡面借廁所，
    伊在外面店裡等伊女朋友出來（見偵查卷第一二三頁反面）；被告粘麗於警訊
    時供稱：伊當時去找伊男友馬文田，伊站在馬文田旁邊看他玩（見偵查卷第一二
    四頁反面）；被告戊○○於警訊時供稱：伊只是坐在伊朋友陳清敏旁邊看他玩（
    見偵查卷第一二八頁反面）；被告壬○○於警訊時供稱：伊大約於八十九年四月
    十三日十時五十分左右進去，是向伊同事蔡晴煌拿公司零件，因他在聲豪遊藝場
    打電玩，伊並沒有打電玩（見偵查卷第一三一頁反面）；被告午○○於警訊時供
    稱：伊與子○○是以前的同事，伊等在台中市○○路吃東西後，子○○說肚子痛
    ，所以伊等二人才進去該店借廁所，伊等二人均未玩電玩（見偵查卷第一三三頁
    反面）；被告卯○○於警訊時供稱：伊當日去賣塑膠杯等材料，伊並不會電玩（
    見偵查卷第一三五頁反面）；被告子○○於警訊時供稱：伊因肚子痛才進去上廁
    所，而午○○是陪伊進去的，伊等二人均未打電玩（見偵查卷第一三八頁反面）
    ；被告乙○於警訊時供稱：伊是與卯○○進去的，而卯○○是進去找人的，伊等
    二人均沒有玩電玩（見偵查卷第一四０頁）；被告寅○○於警訊時供稱：伊當時
    是和男朋友辰○○一起到聲豪遊藝場場內，伊到裡面借廁所，辰○○在外面店裡
    等伊（見偵查卷第一四一頁）；被告庚○○於警訊時供稱：伊當時陪伊朋友巳○○玩七ＰＫ電玩，伊當時站在巳○○後面看，伊未玩電玩（見偵查卷第一四二頁
    反面）；嗣於原審亦均堅稱未賭博。且當時拍攝之現場相片，皆未能證明上開各
    被告有賭博之行為，顯見彼等前揭所辯堪以採信。
三、綜上所述，本件公訴人所持之論據，並不足以認定被告等涉有本件被訴賭博犯行
    ，且查無其他積極證據，足以證明被告犯罪。原審以本件不能證明被告巳○○、
    丁○○、辰○○、粘麗、戊○○、壬○○、午○○、卯○○、子○○、乙○、
    寅○○、庚○○等人犯罪，因而為彼等無罪之諭知，認事用法，皆無違誤。檢察
    官上訴意旨謂：聲豪遊藝場係賭博場所，被告等如未參與賭博，已避之不及，何
    以進入？且據承辦警員於偵查中證稱「經警查獲帶回之被告均係參與賭博者，始
    將之帶回警局」云云，指摘原審判決不當。然認定不利於被告之事實，須依積極
    證據，苟積極證據不足為不利於被告事實之認定時，即應為有利於被告之認定，
    更不必有何有利之證據；檢察官前開上訴理由，純係以推測擬制之方法，以為認
    定基礎，難認為有理由，應予駁回。
四、被告辰○○、粘麗、戊○○、卯○○、子○○、乙○、寅○○、庚○○等八人
    ，經合法傳喚，無正當理由不到庭，爰不待其陳述逕行判決。
參、據上論斷，應依刑事訴訟法第三百六十八條、第三百七十一條，判決如主文。
肆、本案經檢察官丙○○到庭執行職務。
中      華      民      國    九十      年      五      月      八      日
                              臺灣高等法院臺中分院刑事第九庭
                                    審判長法  官  陳  筱  珮
                                          法  官  趙  春  碧
                                          法  官  古  金  男
右正本證明與原本無異。
不得上訴。
                                          書記官  陳  妙  瑋
中      華      民      國    九十      年      五      月      十      日
附錄論罪科刑法條全文
刑法第二百六十七條
  以賭博為常業者，處二年以下有期徒刑，得併科一千元以下罰金。
刑法第二百六十六條第二項
  當場賭博之器具與在賭檯或兌換籌碼處之財物，不問屬於犯人與否，沒收之。


司法院資訊處製作；財團法人民間司法改革基金會備份。
